【裁判字號】    92,簡上,41
【裁判日期】    920730
【裁判案由】    給付票款
【裁判全文】
臺灣屏東地方法院民事判決  九十二年度簡上字第四一號
    上  訴  人  甲○○
    被  上訴人  丙○○
    訴訟代理人  乙○○
右當事人間請求給付票款事件，上訴人對於中華民國九十二年三月三十一日本院九十
年度潮簡字第一七號第一審判決提起上訴，本院判決如左：
    主      文
上訴駁回。
第二審訴訟費用由上訴人負擔。
    事實及理由
一、被上訴人主張：被上訴人持有上訴人甲○○簽發，訴外人陳建良（原審為被告，
    未據上訴）背書，面額新台幣（下同）四十八萬八千八百五十元，發票日為民國
    八十九年十二月二十日，票號為ＧＦＢ0000000號，付款人為高雄區中小
    企業銀行潮州分行之支票一紙（下稱系爭支票），詎屆發票日提示付款而遭退票
    ，經向上訴人催討，上訴人均置之不理，爰依票據關係請求上訴人與訴外人陳建
    良應連帶給付被上訴人系爭票款四十八萬八千八百五十元及自提示日即八十九年
    十二月二十日起至清償日止，按年息百分之五計算之利息等語。於本院聲明：求
    為判決如主文所示。
二、上訴人則以：系爭支票上之印文雖為真正，惟此係陳建良偷走被上訴人所有之空
    白支票及印章後所偽造，被上訴人並未在票據上簽名，故不負給付票款之責。被
    上訴人與陳建良共謀以偽造文書之方法，就上訴人所有之土地及房屋為被上訴人
    之貨款債權設定最高限額抵押權，上訴人已向台灣屏東地方法院檢察署提出告訴
    。又被上訴人與上訴人間並無任何原因關係存在，縱認系爭支票為真正，則上訴
    人當得對被上訴人以無原因關係存在為由，直接對抗被上訴人等語，資為抗辯。
    於本院聲明：(一)原判決廢棄。(二)被上訴人在第一審之訴駁回。
三、被上訴人主張之事實，業據其提出系爭支票及退票理由單各一件為證，上訴人則
    以前揭前詞置辯，是本件兩造所爭執者為：(一)系爭支票是否係陳建良所偽造？(二)
    上訴人得否以直接原因關係抗辯事由，對抗被上訴人，而拒絕給付系爭支票票款
    ？經查：
  (一)按在票據上簽名或蓋章者，依票上所載文義負責，票據法第六條定有明文；又按
    以蓋章代票據上之簽名，其蓋章通常必出於本人之意思，如發票人欄之印章為真
    正，即應推定該支票亦屬真正，被告既自承系爭支票上發票人欄之印文為其所有
    ，則被告應就其抗辯係遭他人盜蓋一節負舉證責任（最高法院六十九年度台上字
    第一三○○號、七十年度台上字第四三三九號、八十六年度台上字第七一七號判
    決可資參照）。依上開說明，本件上訴人既自認系爭支票上之印文為真正，則上
    訴人自應就其抗辯係遭陳建良盜蓋一節負舉證責任。經查，上訴人就此應負之舉
    證責任，雖以：被上訴人與陳建良共謀以偽造文書之方法，就上訴人所有之土地
    及房屋為被上訴人之貨款債權設定最高限額抵押權，業經其向台灣屏東地方法院
    檢察署提出告訴（台灣屏東地方法院檢察署九十年度偵字第六八九號）云云，以
    資佐證，惟查，該案件就上訴人所指之上開部分，實與本件無涉，且被上訴人部
    分亦經檢察官為不起訴處分，業經本院調閱上開偵查卷宗核閱無誤，並有不起訴
    處分書一件在卷足稽，是上訴人前開抗辯，並不足採信。此外，上訴人復未舉證
    證明系爭支票上之印文係遭陳建良盜蓋，故其仍應負票據責任。
  (二)次按票據債務人不得以自己與發票人或執票人之前手間所存抗辯之事由對抗執票
    人，票據法第十三條定有明文。依該條文反面解釋，若係以自己與執票人間所存
    抗辯事由資為對抗，則非法所不許，換言之，人的抗辯事由僅於票據直接前後手
    間得為主張。本件被上訴人主張系爭支票係陳建良背書後所交付，有系爭支票背
    面影本一件在卷可稽，足見上訴人與被上訴人間就系爭支票並非票據法律關係之
    直接前後手甚明，上訴人自不得以兩造間無原因關係為抗辯，拒絕給付票款。
四、綜上所述，上訴人既無法舉證證明系爭支票係陳建良所偽造，則上訴人自應就系
    爭支票上所載文義負責，從而，被上訴人依據票據法律關係，請求上訴人與陳建
    良應連帶給付票款四十八萬八千八百五十元，及自八十九年十二月二十日起至清
    償日止，按年息百分五計算之利息，為有理由，應予准許，原審為上訴人敗訴之
    判決，，並依職權宣告假執行，核無不當，上訴意旨指摘原判決不當，為無理由
    ，應予駁回。
五、據上論結，本件上訴為無理由，依民事訴訟法第四百三十六條之一第三項、第四
    百四十九條第一項、第七十八條，判決如主文。
中      華      民      國    九十二    年      七      月      三十    日
                                    臺灣屏東地方法院民事第二庭
~B審判長法官  阮世賢
~B法      官  胡晏彰
~B法      官  王炳人
右為正本係照原本作成。
本件不得上訴。
~B法院書記官  洪榮華
中      華      民      國    九十二    年      七      月      三十    日


司法院資訊處製作；財團法人民間司法改革基金會備份。
